臺灣彰化地方法院員林簡易庭民事判決
110年度員簡字第210號
原      告  陳孝怡  
            陳昱廷  


被      告  李星慧  
兼訴訟代理  
人          李冠霖  
上列當事人間請求損害賠償事件，本院於民國111年5月20日言詞
辯論終結，判決如下：
    主      文
原告之訴駁回。
訴訟費用新臺幣參仟零玖拾元由原告負擔。
    事實及理由
一、按訴狀送達後，原告不得將原訴變更或追加他訴，但請求之
    基礎事實同一者、擴張或減縮應受判決事項之聲明者，不在
    此限，民事訴訟法第255條第1項第2款、第3款分別定有明文
    。前開規定於簡易訴訟程序亦適用之，此參同法第436條第2
    項規定自明。原告原聲明請求被告李冠霖、李星慧共同應給
    付原告新臺幣(下同)276,500元暨自起訴狀繕本送達翌日起
    至清償日止，按年息5%計算之利息。嗣後於民國110年8月20
    日具狀變更請求被告李冠霖、李星慧應各給付原告281,030
    元，及自起訴狀繕本送達翌日起至清償日止，按年息5%計算
    之利息。但其中如有一被告為給付時，另一被告就已給付部
    分，免其給付責任。核其原因事實具有共通性及關聯性，原
    請求之訴訟及證據資料，於變更之訴審理中得加以利用，屬
    請求之基礎事實同一，且所為係擴張應受判決事項之聲明，
    核原告上開所為，合於前揭規定，應予准許，合先敘明。
二、原告經合法通知，未於最後言詞辯論期日到場，核無民事訴
    訟法第386條所列各款情形，爰依被告之聲請，由其一造辯
    論而為判決。　　
三、原告主張：
　㈠被告李冠霖於107年11月1日向原告陳昱廷承租彰化縣○○市○○
    路000巷0號3樓之1房間(下稱系爭房間)每月租金7,500元，
    並由被告李星慧擔任保證人，雙方並簽立房屋租賃契約書(
    下稱系爭房屋租賃契約)，被告李冠霖於108年5月間向原告
    要求更換至彰化縣○○市○○路000巷0號3樓之2房間每月租金6,
    250元，被告李冠霖於108年6月11日自原承租之系爭房間更
    換至彰化縣○○市○○路000巷0號3樓之2房間，但被告都沒有繳
    租金。
　㈡原告於108年6月12日前往點交系爭房間，發現系爭房間之冷
    氣機損壞、鋁門破洞、衛浴地板磁磚毀損、房間地板破裂、
    沙發座椅損壞、房間紗窗不見、陽台堆積垃圾、彈簧床塌陷
    且浴室很髒，原告共計受損73,780元，且被告應賠償原告自
    108年6月11日起至110年8月20日共26個月又9天無法將系爭
    房間出租之租金損失共計197,250元。
　㈢依系爭房屋租賃契約之約定被告如有違約情事損及原告權益
    時願賠償原告損害，如原告涉訟所繳納之訴訟費、律師費、
    諮詢費、郵資費等費用，應由被告負責賠償，原告已支付律
    師費及訴訟費共計10,000元，爰依民法432條及第184條之規
    定提起本訴，並聲明：如上開變更聲明所示。
四、被告則以：被告李冠霖都有繳納房租並沒有違約，反而是原
    告惡意將彰化縣○○市○○路000巷0號3樓之2房間門鎖換掉，並
    郵寄存證信函片面解除租約，所以原告請求被告賠償律師相
    關費用不合理，更不可請求系爭房間無法出租之租金損失。
    另原告稱被告破壞系爭房間內之物品，但當初被告點交與原
    告時可以運作沒有問題，原告應舉證證明被告有毀損系爭房
    間之物品，不可僅以照片就說被告毀損等語，並聲明：原告
    之訴駁回。
五、本院之判斷：　
　㈠因契約關係而發生之請求權，應以締約之當事人為其債權債
    務之主體，除有特別情事外，並以該約據上所載當事人名義
    為準，而債權債務為特定人間之關係，債權人不得對契約上
    所載之債務人以外之人請求給付。此外，租賃，就出租人無
    所有權之物，亦得成立；租賃，乃特定當事人間所締之契約
    ，出租人既不以所有人為限，則在租賃關係存續中，關於租
    賃上權利之行使，例如欠租之催告，終止之表示等項，概應
    由締結契約之名義人行之，始能生效；租賃契約，係以當事
    人約定，一方以物租與他方使用收益，他方支付租金而成立
    ，並不以出租人對於租賃物有所有權為要件。
  ㈡原告主張系爭房屋租賃契約是原告陳昱廷與被告李冠霖所簽
    ，而被告李星慧擔任被告李冠霖之連帶保證人，核與系爭房
    屋租賃契約內容相符，應可採信。是原告陳孝怡依系爭房屋
    租賃契約約定及民法432條規定，請求被告應賠償原告陳孝
    怡自108年6月11日起至110年8月20日共26個月又9天無法將
    系爭房間出租之租金損失、系爭房間內物品毀損損失以及律
    師費、訴訟費並無理由，應由締約之出租人即原告陳昱廷請
    求給付。
  ㈢依兩造就系爭房間租賃、繳納租金、點交系爭房間等過程，
    均由原告陳孝怡與被告李冠霖為接洽觀之，應可認定原告陳
    孝怡為原告陳昱廷之代理人，而有權代理原告陳昱廷行使出
    租人之權利。
　㈣又被告李冠霖於另案即本院109年度員簡字第218號民事事件
    審理時稱於107年10月下旬某日交付定金5,000元予原告陳孝
    怡(被告李冠霖承租系爭房間之定金)；於107年10月28日交
    付36,000元予原告陳孝怡(被告李冠霖承租系爭房間自107年
    11月起至108年1月止之租金22,500元、擔保金即押金15,000
    元及預繳半年水電費3,500元，並扣除原已給付之定金5,000
    元)；於108年1月9日交付22,500元予原告陳孝怡(被告李冠
    霖承租系爭房間，自108年2月起至108年4月止之租金22,500
    元)；於108年4月16日交付26,000元予原告陳孝怡(被告李冠
    霖承租系爭房間自108年5月起至108年7月止之租金22,500元
    及預繳半年水電費3,500元)；於108年4月23日間交付50,000
    元予原告陳孝怡(被告李冠霖預繳租金50,000元)等情，核與
    證人即其父親李坤成及被告李星慧於另案即本院109年度員
    簡字第218號民事事件審理時到庭具結證述相符，況被告李
    冠霖於另案即本院109年度員簡字第218號民事事件審理時提
    出原告陳孝怡收受其交付自108年2月起至108年4月止之租金
    22,500元收據原本1紙、自108年5月起至108年7月止之租金2
    2,500元及水電費3,500元之收據原本1紙以及收受租金50,00
    0元之收據原本1紙，經本院另案即本院109年度員簡字第218
    號民事事件於審理時囑託法務部調查局進行筆跡鑑定，該局
    將上開收據原本3張筆跡編為甲2類；另將原告陳孝怡先前簽
    立之彰化○○○○○○○○所檢送之出生登記申請書原本1紙、戶籍
    登記申請書原本1紙，遠傳公司第三代行動通信/行動寬頻業
    務服務申請書原本1紙、行動電話號碼可攜服務申請書原本1
    紙、銷售確認單原本1紙，以及原告陳孝怡當庭書寫筆跡原
    本1紙、四次筆錄原告陳孝怡簽名筆跡編為乙類，經由該局
    以特徵比對之鑑定方法，鑑定結果：甲2類筆跡與乙類筆跡
    筆劃特徵相似，研判可能為同一人所書，此有附於另案即本
    院109年度員簡字第218號民事事件卷宗之法務部調查局110
    年2月25日調科貳字第11003116240號函及所附鑑定書可證，
    此經本院調取109年度員簡字第218號民事事件電子卷宗審核
    無誤，是綜合上開事證，應可認定原告陳孝怡已代理原告陳
    昱廷收受上開款項。從而，原告上開主張被告李冠霖都沒有
    繳租金一節實難採信，
　㈤被告李冠霖於另案即本院109年度員簡字第218號民事事件審
    理時又稱其於108年5月22日取得原告陳昱廷所交付之彰化縣
    ○○市○○路000巷0號3樓之2房間鑰匙，原告已改承租彰化縣○○
    市○○路000巷0號3樓之2每月6,250元之房間等語，而原告陳
    孝怡對此於另案即本院109年度員簡字第218號民事事件審理
    時主張被告李冠霖於108年5月間向伊告知7,500元房間太貴
    ，想要換比較便宜房間，要換6,250元房間，原告陳孝怡於1
    08年5月底為原告更換6,250元房間等情，再參照原告上開所
    陳，是堪認被告李冠霖改承租彰化縣○○市○○路000巷0號3樓
    之2，每月6,250元之房屋，是就系爭房屋租賃契約間之租賃
    標的物應由系爭房屋更換為彰化縣○○市○○路000巷0號3樓之2
    房間。
　㈥再被告李冠霖於另案即本院109年度員簡字第218號民事事件
    審理時又抗辯於108年6月18日下班返回彰化縣○○市○○路000
    巷0號3樓之2房間，竟發覺彰化縣○○市○○路000巷0號大門門
    鎖密碼已遭原告更換，致使被告李冠霖自是日起即無法行使
    承租人之使用權利，被告李冠霖隨即聯繫原告陳孝怡要求其
    出面處理，原告陳孝怡亦置若妄聞，被告李冠霖父親復於10
    8年6月19日，接獲原告陳昱廷寄發之存證信函，要求終止租
    約，而被告李冠霖即於108年6月24日以員林南門郵局第127
    號存證信函駁斥原告陳昱廷寄發之存證信函所述不實內容，
    並再委請律師發函終止租約，並請求退還被告李冠霖溢繳之
    租金、水電費、押金暨請求返還被告李冠霖留置於彰化縣○○
    市○○路000巷0號3樓之2房間內私人物品等語，被告李冠霖對
    此傳喚證人羅仕金於另案即本院109年度員簡字第218號民事
    事件審理時到庭具結證稱：伊於108年6月21日陪同被告李冠
    霖前往彰化縣○○市○○路000巷0號1樓按大門的密碼鎖的密碼
    ，但是密碼鎖開不了，被告李冠霖沒辦法進入一樓，所以沒
    辦法去彰化縣○○市○○路000巷0號3樓之2房間等語；再參以上
    開存證信函及律師函以及被告李冠霖與原告陳孝怡間之對話
    內容，可見被告李冠霖此部分抗辯為真正，然原告並未舉證
    證明被告李冠霖有何違反系爭房屋租賃契約之約定(斯時被
    告李冠霖並未積欠原告陳昱廷任何租金，詳如前述)，原告
    陳昱廷自不得片面更換彰化縣○○市○○路000巷0號1樓大門密
    碼鎖之密碼，更遑論片面終止系爭房屋租賃契約，亦可證原
    告陳昱廷拒絕被告李冠霖使用彰化縣○○市○○路000巷0號3樓
    之2房間，應屬原告陳昱廷違反系爭房屋租賃契約之約定。
　㈦再被告李冠霖於108年6月11日將原承租彰化縣○○市○○路000巷
    0號3樓之1房間換房至彰化縣○○市○○路000巷0號3樓之2房間
    ，而原告於108年6月12日前往點交系爭房間縱使發現系爭房
    間內有物品毀損，原告又為何會自108年6月11日起至110年8
    月20日共26個月又9天無法將系爭房間出租，甚至被告應負
    擔原告自108年6月11日起至110年8月20日共26個月又9天原
    告無法將系爭房間出租之租金損失，兩者間有何因果關係，
    均未見原告舉證證明，難認原告此部分請求有理由。
　㈧又原告主張被告毀損系爭房間之冷氣機毀損、鋁門破洞、衛
    浴地板磁磚毀損、房間地板破裂、沙發座椅損壞、房間紗窗
    不見、陽台堆積垃圾、彈簧床塌陷且浴室很髒，原告共計受
    損73,780元，並提出照片為證，但該等照片並無法逕以推認
    原告此部分主張為真實，原告此部分請求無理由。
　㈨原告又主張依系爭房屋租賃契約之約定被告如有違約情事損
    及原告權益時願賠償原告損害，如原告涉訟所繳納之訴訟費
    、律師費、諮詢費、郵資費等費用，均由被告負責賠償，原
    告已支付律師費及訴訟費共計10,000元，並提出匯款10000
    元之交易明細表為證，姑不論該10,000元轉帳資料是否為本
    件系爭房間紛爭所支出律師費及訴訟費，本件原告並未舉證
    證明被告有何違反系爭房屋租賃契約之約定，又豈能依系爭
    房屋租賃契約之賠償約定請求被告賠償該10,000元律師費及
    訴訟費。
  ㈩綜上所述，原告本於依民法432條及第184條之規定，請求被
    告給付如上開變更聲明所示金額，並無理由，應予駁回。
六、本件事證已臻明確，原告與被告其餘攻擊防禦方法及所提證
    據，於判決結果不生影響，爰不一一論列。另原告陳孝怡於
    言詞辯論後之111年5月29日具狀稱：伊有發燒、咳嗽、打噴
    嚏、流鼻水等症，醫師建議休養一週，導致110年5月20日無
    法出庭也無法出門遞狀，請另定期日開庭等語，並檢送診斷
    證明書為證。但被告縱有發燒、咳嗽、打噴嚏、流鼻水等症
    ，而需休養，卻非不可委任訴訟代理人以代其為訴訟行為，
    以保護其訴訟上之權益，亦即，本件並無可認原告陳孝怡有
    不能委任訴訟代理人到場之情形。再者，依據上開診斷證明
    書之醫囑，原告陳孝怡雖需休養，然亦無法據以認定其已達
    無法以其他適當方式就本件事實提出聲明、陳述及相關證據
    以供本院審酌之程度，況原告陳孝怡是於本件言詞辯論終結
    後始提出上開情事，準此，本件尚難謂有正當理由而不到場
    之情事。從而，本院自得審准被告之聲請，由其一造辯論而
    為判決，併予敘明
七、訴訟費用負擔之依據：民事訴訟法第78條。本件第一審訴訟
    費用為3,090元（原告繳納）應由敗訴之原告負擔。
中　　華　　民　　國　　111 　年　　6 　　月　　24　　日
                  臺灣彰化地方法院員林簡易庭
                          法  官  楊鑫忠
以上正本係照原本作成。
如對本判決不服提起上訴，應於送達後20日內，向本院提出上訴
狀並表明上訴理由(須按對造人數附繕本) 。
中　　華　　民　　國　　111 　年　　6 　　月　　24　　日
                          書記官  張清秀